臺灣高雄地方法院刑事判決　　　　　　　　　　　　　　九十年度訴字第七六四號
　　公　訴　人　臺灣高雄地方法院檢察署檢察官
　　被　　　告　甲○○
右列被告因偽造文書等案件，經檢察官提起公訴（八十九年度偵字第二七五八五號）
，本院判決如左：
    主  文
甲○○共同連續行使偽造私文書，足以生損害於他人，處有期徒刑柒月。扣案偽造之
0000000000000000號台新銀行信用卡壹張、未扣案授權號碼為五七
一六七五號、二七二九四二號之簽帳單持卡人存根聯貳張、商店簽帳單留存聯上偽造
之「江家和」署名共貳枚，均沒收之。
    事  實
一、甲○○與乙○○（未據起訴）共同基於為自己不法所有及行使偽造私文書之概括
    犯意，於民國八十九年十二月四（或五）日，由乙○○交付偽造之卡號為000
    0000000000000號，由台新銀行發行，原持卡人為蔡明芬之新光三
    越信用卡一張予甲○○，嗣由甲○○於該偽造之信用卡背面，偽簽「江家和」之
    署名，再分別持該信用卡於附表（一）所示之時間、地點至該商店購物消費。並
    分別在授權號碼為五七一六七五號、二七二九四二號等一式二聯簽帳單上偽簽「
    江家和」之署名，並持該偽造之簽帳單分別向該商店之服務人員行使，使上開商
    店服務人員誤以為甲○○為真正之持卡人，而交付所購買之物品，足生損害於商
    店、發卡銀行及「江家和」。嗣因甲○○前於同年十一月二十五日四時許，在高
    雄市○○○路「金儷凰舞廳」內，俟機欲將側錄信用卡密碼之晶片裝入刷卡機盜
    錄客戶信用卡資料以供偽造信用卡之用時，因遭店員發現乃倉皇逃匿，並遺留晶
    片乙租，為警循線於同年十二月六日十七時許，在高雄市○○區○○街六四號逮
    獲，並在其位於高雄市苓雅區○○○路二十二號三樓之十住處，查獲前開偽造之
    信用卡一張，始知上情。
二、案經高雄市政府警察局前鎮分局報告臺灣高雄地方法院檢察署檢察官偵查起訴。
    理  由
一、訊據被告甲○○固坦承扣案之信用卡背面「江家和」之署名係伊所簽，惟否認有
    何詐欺之犯行，辯稱該信用卡伊並未使用過即被查獲云云。經查：
    （一）扣案之信用卡確係偽造等情，業據台新銀行人員林秀怡於本院九十年五月
          三日審理中證述綦詳。
    （二）被告於本院審理中已供稱：「江家和的信用卡是鄔麟拿給我的，在拿給我
          之前，他用藥水擦去背面原先的簽名，我再簽上江家和的姓名，就一直放
          在身上還未消費就被警察查獲。」「他是八十九年十二月四號或五號左右
          在高雄市○○○路附近交給我的等語（見本院九十年五月三日、九十一年
          一月九日筆錄）。另被告被查獲之時間為八十九年十二月六日，而附表所
          示之兩次刷卡行為之時間，為八十九年十二月五日，參諸被告既自承此一
          期間，該簽有「江家和」署名之信用卡均在其手上，顯見他人無法取得該
          信用卡予以盜刷。且被告取得該偽造信用卡之目的，即在於盜刷消費，其
          為謀取不法利得並避免追查之危險，自必於短時間內，密集刷卡，用盡信
          用額度始作罷，豈有持卡兩天均未予使用之理。
    （二）再就扣案之兩紙簽帳單上「江家和」之署名與扣案之信用卡背面「江家和
          」之署名經本院目視比對結果，其「江」字之三點水位置、「工」字中一
          豎之長度、「家」字之豕部歪斜之寫法及「家」字中寶蓋部首與豕字之相
          鄰位置，筆劃順序極其相似，顯係出自同一人之筆跡。從而被告辯稱並未
          使用該偽造之信用卡購物，即難令人採信。此外，復有簽帳單二紙及偽造
          之卡號0000000000000000號信用卡一張扣案可資佐證，
          本件事證明確，被告犯行洵堪認定。
二、按信用卡背面之簽名，已以文字表明係授權簽名之人使用此卡，主要係供特約商
    店判別持卡人之身分及核對持卡人消費時於簽帳單上簽名之同一性，具有文書之
    性質，被告於偽造之空白信用卡背面，偽造他人之署名，非僅偽造署押，而係偽
    私文書行為，應構成刑法第二百十條之偽造私文書罪；又按依信用卡交易之過程
    ，係持卡人向特約商店提示信用卡，由持卡人在簽帳單上簽名，確認交易之標的
    及金額，再由特約商店核對該信用卡之有效性及持卡人之身分同一性無訛後，特
    約商店即將該簽帳單送交聯合信用卡處理中心請款轉知發卡機構撥款，故簽帳單
    具有持卡人與特約商店之交易契約書之性質，並具有持卡人經由聯合信用卡處理
    中心請求發卡機構撥款之請求書或指示文件之性質，非僅具有處理內部事務之傳
    票性質；且在信用卡簽帳單上偽簽姓名，單從形式上觀察，即足以知悉其表示已
    收受特約商店所交付之交易標的物，含有收據之性質，故行為人冒用他人名義於
    信用卡簽帳單上簽名，亦非僅構成偽造署押行為，而應構成刑法第二百十條之偽
    造私文書罪，行為人於偽造信用卡背面簽名及偽造簽帳單之後，持向特約商店行
    使，自屬行使偽造私文書之行為。又被告犯罪後，刑法第二百零一條之一第二項
    業已修正，並就持偽造之信用卡犯罪設專條處罰，於九十年六月二十日公佈，同
    年六月二十二日施行。比較新舊法之結果，以舊法有利於被告，依刑法第二條第
    一項但書之規定，應適用最有利於被告之舊法處罰。是核被告冒「江家和」之名
    義刷卡購物二次，係犯刑法第二百十六條、第二百十條之行使偽造私文書罪、第
    三百三十九條第一項詐欺取財罪。被告就上開犯行與乙○○具有犯意聯絡及行為
    分擔，均為共同正犯。被告在信用卡背面及簽帳單上偽造「江家和」署名，為偽
    造私文書之部分行為，偽造私文書後復加以行使，其偽造之低度行為為行使之高
    度行為所吸收，均不另論罪。被告先後多次行使偽造私文書及詐欺取財之行為，
    時間緊接，所犯罪名相同，顯均係基於概括之犯意為之，應依連續犯之規定論以
    一罪，依行使偽造私文書及詐欺取財罪論，並依法加重其刑。被告行使偽造私文
    書之目的，意在詐欺取財，是其所犯行使偽造私文書及詐欺取財二罪間，有方法
    、目的之牽連關係，應依刑法第五十五條後段之規定，從一重之行使偽造私文書
    罪處斷。爰審酌被告持用偽造之信用卡刷卡消費，損及真正持卡人及發卡銀行之
    權益，擾亂金融秩序，惡性非輕，惟其經查獲之刷卡金額不高，僅八千六百三十
    二元等一切情狀，量處如主文所示之刑。又偽造之0000000000000
    000號台新銀行信用卡一張為被告所有，且係其供本案犯罪所用之物，業據被
    告供承在卷，應依刑法第三十八條第一項第二款之規定沒收。再者，授權號碼為
    五七一六七五號、二七二九四二號簽帳單一式二聯，其中持卡人存根聯二張，雖
    未扣案，惟不能證已滅失，既為被告所有供犯罪所用之物，爰依刑法第三十八條
    第一項第二款之規定沒收之。又上開偽造之信用卡及持卡人存根聯簽帳單二張既
    已宣告沒收，附著其上偽造之「江家和」署名三枚，爰不另為沒收之諭知。又商
    店留存聯簽帳單二張，雖已非被告所有，惟其上有被告所偽造之「江家和」署名
    二枚，自應依刑法第二百十九條之規定，就其上之「江家和」署名二枚宣告沒收
    之。
三、公訴意旨另以被告甲○○與乙○○共同基於為自己不法所有及行使偽造私文書之
    概括犯意，自民國八十九年十一月中旬某日起，即由乙○○提供卡號不詳之偽造
    空白信用卡交予甲○○，復由甲○○於該信用卡背面偽簽不詳之署名，再由甲○
    ○持前開偽造之信用卡至位於彰化縣二林地區之商店，於信用卡簽帳單上偽簽不
    詳之署名刷卡購物多次。另又於附表（二）之時間、地點持本件扣案偽造之信用
    卡，以「張家虎」之名義刷卡購物。惟查：
    （一）按「被告之自白為證據之一種，須非出於強暴、脅迫、利誘、詐欺或其他
          不正之方法，且與事實相符，方得採為證據，故被告雖經自白，仍應調查
          其他必要之證據，以察其與事實是否相符，茍無法證明其與事實相符，根
          本即失其證據之證明力，不得採為判斷事實之根據。」最高法院四十六年
          台上字第八○九號著有判例可資參照。經查：公訴人起訴被告八十九年十
          一月間盜刷他人信用卡之犯罪事實，除有被告本人之自白外，並無其他佐
          證資料可參。況被告究係持用何人名義之信用卡，在何地點，向何商家詐
          財消費，亦無從查證，自難認定被告自白其犯行，與事實是否相符，揆諸
          前揭說明，尚難僅憑被告之自白，即為被告有罪之認定。
    （二）另依本件扣案之簽帳單可知，無論「江家和」或「張家虎」名義之簽帳，
          均係出自於同一張卡號之信用卡所刷。被告若欲以同一張信用卡，使用不
          同人之名義消費，勢必以藥水在信用卡背面進行塗改，此舉將使信用卡背
          面簽名欄之「ＶＩＳＡ」註記亦被塗銷，增加為商店識破之危險，況本件
          被告所使用之信用卡，業經乙○○塗改一次後再交予被告使用，衡情，被
          告應不致再為二次塗改使用。又被告當庭亦書寫「張家虎」之簽名，經本
          院目視比對結果，其「張」字之長部、「家」字之寶蓋部首及「虎」字之
          几部，寫法均有差異，應非出自同一人之手。況被告之信用卡既出自鄔東
          麟等偽卡集團之手，自有可能以相同之資料重複偽造相同卡號之信用卡多
          張，交由其下集團之成員進行盜刷，而本件並未扣得任何以「張家虎」名
          義之偽造信用卡，是被告辯稱「張家虎」名義之簽帳單非伊所簽等情，尚
          屬可信。此外，復查無其他積極之證據足資認定上開部分之犯行，自屬不
          能證明被告犯罪，本應為無罪之諭知，惟公訴人認此部分之行為，若構成
          犯罪，與前開有罪部分具有連續犯之裁判上一罪關係，從而爰不另為無罪
          之諭知，附此敘明。
據上論斷，應依刑事訴訟法第二百九十九條第一項前段，刑法第二條第一項但書、第
二十八條、第五十六條、第二百十六條、第二百十條、第三百三十九條第一項、第五
十五條、第二百十九條、第三十八條第一項第二款，罰金罰鍰提高標準條例第一條前
段，判決如主文。
中      華      民      國      九十一    年      一     月    二十三   日
                                  臺灣高雄地方法院刑事第二庭
                                      審判長法  官  宋明中
                                            法  官  高榮宏
                                            法  官  高英賓
右正本證明與原本無異。
如不服本判決，應於判決送達後十日內，向本院提出上訴狀。
                                            書記官  林雯琪
中      華      民      國      九十一    年      一     月    二十四   日
  附  表（一）
┌──────┬─────────┬──────┬─────┬────┐
│  刷卡時間  │ 地           點  │  商店名稱  │金額(新台 │ 附註   │
│            │                  │            │幣)       │        │
├──────┼─────────┼──────┼─────┼────┤
│八十九年十二│高雄市○○○路一六│億客堂生鮮超│四千七百三│        │
│月五日十七時│七號              │市          │十二元    │        │
│十八分      │                  │            │          │        │
├──────┼─────────┼──────┼─────┼────┤
│八十九年十二│同右              │同右        │三千九百元│        │
│月五日十七時│                  │            │          │        │
│二十四分    │                  │            │          │        │
└──────┴─────────┴──────┴─────┴────┘
 附  表（二）
┌──────┬─────────┬──────┬─────┬────┐
│  刷卡時間  │ 地           點  │  商店名稱  │金額(新台 │ 附註   │
│            │                  │            │幣)       │        │
├──────┼─────────┼──────┼─────┼────┤
│八十九年十二│高雄市○○○路二九│大鶴音樂唱片│九千四百五│        │
│月五日十一時│號                │            │十元      │        │
│十五分      │                  │            │          │        │
└──────┴─────────┴──────┴─────┴────┘
附錄論罪科刑法條：
中華民國刑法第三百三十九條
 (普通詐欺罪)
意圖為自己或第三人不法之所有，以詐術使人將本人或第三人之物交付者
，處五年以下有期徒刑、拘役或科或併科一千元以下罰金。
以前項方法得財產上不法之利益或使第三人得之者，亦同。
前二項之未遂犯罰之。
刑法第二百十條：
偽造、變造私文書，足以生損害於公眾或他人者，處五年以下有期徒刑。
刑法第二百十六條：
行使第二百十條至二百十五條之文書者，依偽造、變造文書或登載不實事項或使登載
不實事項之規定處斷。
